【裁判字號】    99,易,351
【裁判日期】    990625
【裁判案由】    竊盜
【裁判全文】
臺灣彰化地方法院刑事判決               99年度易字第351號
公  訴  人  臺灣彰化地方法院檢察署檢察官
被      告  甲○○
上列被告因竊盜案件，經檢察官提起公訴（99年度偵緝字第109
號），本院判決如下：
    主  文
甲○○共同竊盜，處有期徒刑肆月，如易科罰金，以新臺幣壹仟
元折算壹日。
其餘被訴部分無罪。
    犯罪事實
一、甲○○意圖為自己不法之所有，與某真實姓名、年籍不詳之
    成年男子，基於共同竊盜之犯意聯絡，於民國97年3 月21日
    凌晨0 時25分許，由甲○○駕駛車牌號碼Y7-5253 號自用小
    客車，搭載該年籍不詳之成年男子，一同前往彰化縣溪湖鎮
    ○○里○○路1 段491 號前，由該名成年男子下車徒手竊取
    乙○○所有（由其夫胡然東監督使用，起訴書誤載為胡然東
    所有）、停放於該處之車牌號碼S8-5067 號自用小貨車1 部
    ，得手後由甲○○駕駛上開車牌號碼Y7-5253 號自用小客車
    ，引領該不詳年籍之成年男子駕駛竊得之車牌號碼S8-506 7
    號自用小貨車，經由彰化縣埤頭鄉○○村○○路○ 段75號前
    、雲林縣西螺鎮○○○ 號○路與156 號公路路口往南行駛。嗣
    經警調閱路口監視錄影器攝得畫面後循線查獲。
二、案經彰化縣警察局溪湖分局報請臺灣彰化地方法院檢察署檢
    察官偵查起訴。
    理    由
壹、有罪部分
一、證據能力
    本案下列引用之供述及非供述證據，經本院依法踐行調查證
    據程序，公訴人及被告均不爭執各該證據之證據能力，且亦
    查無依法應排除其證據能力之情形，是後述所引用證據之證
    據能力均無疑義，合先敘明。
二、認定犯罪事實所憑之證據及理由
（一）訊據被告甲○○固坦承車牌號碼Y7-5253 號自用小客車自
      96年7 月間即為其所使用之事實，惟矢口否認有何竊盜犯
      行，辯稱：伊沒有駕駛車牌號碼Y7-5253 號自用小客車竊
      取車輛，該車於97、98年間，曾借給一位綽號叫「神經」
      之六輕工人使用云云。
（二）經查：
      1.車牌號碼S8-5067 號自用小貨車，車主登記為乙○○（
        即胡然東之妻）所有，然為胡然東所使用，並於上揭犯
        罪事實欄所載時、地遭竊一情，業據證人即被害人胡然
        東於警詢中指訴綦詳（見警卷第4-6 頁），並有車籍查
        詢基本資料詳細畫面、失車唯讀案件基本資料（見警卷
        第25、26頁）各1 紙在卷可證。
      2.車牌號碼Y7-5253 號自用小客車，係被告甲○○向案外
        人王松南購買，並由王松南於96年7 月20日簽立汽車買
        賣合約書後即將該車交予被告使用，此情除據被告於偵
        審中自承在卷外（見臺灣彰化地方法院檢察署99年度偵
        緝字第23、24頁及本院卷第16頁），並經證人王松南於
        警、偵詢中證述明確（見警卷第1-3 頁、同上檢察署98
        年度偵字第9706號卷第5-7 頁），且有汽車買賣合約書
        影本1 紙（見同上98年度偵字第9706號卷第9 頁）附卷
        可證。
      3.於97年3 月21日凌晨0 時25分許，車牌號碼Y7-5253號
        自用小客車，駛至彰化縣溪湖鎮○○里○○路○ 段491
        號前即車牌號碼S8-5067 號自用小貨車放置處，在該處
        迴轉，並於靠近遭竊車輛（指S8-5067 號車）之前方停
        下，之後自上開Y7-5253 號車右乘客座下來一名壯碩之
        成年男子，走近該S8-5067 號車，進而開啟該車車門上
        車，竊車得手後，上開Y7-5253 號車先行開出，該S8-5
        067號車跟隨在後，二車一路經由彰化縣埤頭鄉○○村
        ○○路○ 段75號前、雲林縣西螺鎮○○○ 號○路與156 號
        公路路口往南行駛之事實，為證人即本件承辦警員莊溫
        柔於審理時結證明確（見本院卷第30頁背面），並有查
        證路口監視器位置圖及彰化縣溪湖鎮○○里○○路○ 段
        4 91號前、彰化縣溪湖鎮○○里○○路○ 段489 號、彰
        化縣埤頭鄉○○村○○路○ 段75號前、彰化縣埤頭鄉○
        ○路與興霖路路口、彰化縣西螺大橋前、雲林縣西螺鎮
        雲縣145 號與156 號路口等地之監視錄影光碟翻拍照片
        共46張附卷可證（見本院卷第44-50 頁、第37-43 頁、
        第5 1-55頁）。由上開事證綜合以觀，竊賊確係搭乘前
        開被告甲○○所有之車牌號碼Y7-5253 號自用小客車前
        往竊取該S8-5067 號自用小貨車，得手後，並由上開Y7
        -5253 號自用小客車一路引領竊得之車牌號碼S8-5067
        號自用小貨車離去乙節至堪認定。
      4.被告甲○○雖以前詞辯稱：曾將該車牌號碼Y7-5253 號
        之自用小客車借予真實姓名、年籍不詳、外號為「神經
        」之人使用云云。惟被告自承與綽號「神經」之人並不
        相熟，且不知其真實姓名、年籍，而汽車並非價值輕微
        之動產，衡情對於不熟識之人，豈有輕易出借之理？況
        被告自陳係以該車接受叫車載客等語（見同上偵緝卷第
        24 頁 ），亦即所謂白牌計程車司機，則被告以自用小
        客車載客營利，對於該作為生財器具之汽車，當更為慎
        重對待，豈會隨意借予對之毫無所悉，事後連查證或聯
        絡方式均付之闕如之人？益徵被告所辯，為臨訟杜撰之
        詞，不足採信。
（三）綜上事證明確，被告犯行堪以認定，應依法論科。
三、論罪科刑理由
（一）核被告所為，係犯刑法第320 條第1 項之竊盜罪。被告與
      該真實姓名年籍不詳之成年男子，就前開竊盜犯行，有犯
      意聯絡及行為之分擔，應論以共同正犯。
（二）按上訴人等於夜間潛入某甲家中，將某甲所有財物及其妻
      某乙所有之國民身分證一併竊去，其所竊取者雖屬兩人之
      財物，但係侵害一個監督權，不生一行為而觸犯數罪名問
      題（最高法院62年台上字第407 號判例意旨參照），則舉
      重以明輕，倘所竊盜之物僅為單一所有權（上開判例所指
      係有數物、數所有權遭竊，但該數物係由一監督權監督）
      ，縱該物係由他人監督，則既僅侵害一個監督權，亦不生
      一行為而觸犯數罪名問題。是被告所共同竊盜之上開車輛
      ，雖車籍登記之車主為乙○○，但實際使用人（即監督權
      人）為胡然東，已為如上認定，依上開說明，應僅犯普通
      竊盜之單純一罪。
（三）審酌被告不思正途取財，反與他人共同竊取車輛，除造成
      被害人財物損失，並影響其行車代步之便利，危害非輕，
      犯後復否認犯行，顯未知警醒，及被告之智識、犯罪手法
      、目的等一切情狀，認公訴人求處有期徒刑1 年6 月，仍
      屬過重，乃量處如主文所示之刑，並諭知易科罰金之折算
      標準。
貳、無罪部分：
一、公訴意旨略以：被告甲○○意圖為自己不法之所有，與某真
    實姓名、年籍不詳之人基於竊盜之犯意聯絡，於98年5 月7
    日凌晨4 時10分許，由甲○○駕駛車牌號碼Y7-5253 號自用
    小客車，搭載該真實姓名年籍不詳之人，至彰化縣溪湖鎮○
    ○里○○路○ 段231 號前，以不詳方法竊取詹順卿所有、停
    放於該處之車牌號碼A6-6590 號自用小貨車，得手後由甲○
    ○駕駛車牌號碼Y7-5253 號自用小客車，引領該年籍不詳之
    人駕駛竊得之車牌號碼A6-6590 號自用小貨車經由彰化縣溪
    湖鎮○○里○○路○ 段923 號中美加油站前往南行駛。因認
    被告甲○○此部分亦涉有共同竊盜罪嫌。
二、本件公訴人認被告就上開公訴意旨所指部分，亦涉犯竊盜罪
    嫌，無非係以：被害人詹順卿之指訴、車輛之車籍查詢基本
    資料詳細畫面、監視錄影光碟翻拍照片、通聯紀錄及證人即
    承辦警員莊溫柔之證述等證據，資為論據。
三、惟按犯罪事實應依證據認定之，無證據不得認定犯罪事實。
    又不能證明被告犯罪者，應諭知無罪之判決。刑事訴訟法第
    154 條第2 項、第301 條第1 項分別定有明文。事實之認定
    ，應憑證據，如未能發現相當證據，或證據不足以證明，自
    不能以推測或擬制之方法，為裁判基礎；且認定犯罪事實所
    憑之證據，雖不以直接證據為限，間接證據亦包括在內，然
    而無論直接證據或間接證據，其為訴訟上之證明，須於通常
    一般之人均不致有所懷疑，而得確信其為真實之程度者，始
    得據為有罪之認定，倘其證明尚未達到此一程度，而有合理
    之懷疑存在而無從使事實審法院得有罪之確信時，即應由法
    院為諭知被告無罪之判決，此有最高法院40年度台上字第86
    號判例意旨及同院76年度台上字第4986號判例意旨可資參照
    。
四、訊據被告甲○○堅決否認涉有上揭犯行，辯稱：伊當時係駕
    車欲前往彰化市內之漁市場詢價，而行經監視錄影畫面翻拍
    照片所拍攝之地點即中美加油站，伊並未前往前揭車輛失竊
    地點竊車，不能僅因伊駕車行經之處正巧遭竊車輛亦有經過
    ，即指該車為伊所竊等語。
五、經查：
（一）證人即被害人詹順卿於警詢時證稱：停放在彰化縣溪湖鎮
      番婆里彰水路2 段231 號前之車牌號碼A6-6590 號自用小
      貨車，於98年5 月7 日4 時10分許發現遭人行竊，伊於同
      日5 時許，向彰化縣警察局溪湖分局中覺派出所報案協尋
      ，車門有上鎖等語（見警卷第7-9 頁），是被害人詹順卿
      僅報案失竊一節，並未親眼目睹車輛遭竊之經過，則其所
      為之證言，僅得證明其確有遭竊之事實，尚難以此即逕為
      被告不利認定。
（二）又於98年5 月7 日4 時10分40秒，在彰化縣溪湖鎮○○里
      ○○路○ 段923 號中美加油站前監視錄影器，攝得遭竊之
      車牌號碼A6-659 0號自用小貨車在該處內側車道往南行駛
      ，同日4 時10分43秒，同一監視錄影器攝得車牌號碼Y7-5
      253 號自用小客車在該處外側車道往南行駛之畫面，二車
      有一同往南行駛之事實，雖有證人即承辦警員莊溫柔於本
      院審理時之證述（見本院卷第31頁），及卷附監視錄影光
      碟翻拍照片2 紙（見本院卷第59頁）可證；又被告甲○○
      所使用，門號為0000000000號之行動電話，於98年5 月7
      日凌晨4 時5 分許，發話基地臺位置雖在彰化縣溪湖鎮○
      ○里○○路○段864 號3 樓，為失竊地點附近，亦有通聯
      紀錄（見警卷第66頁）可查，然以此通聯紀錄與上開監視
      器翻拍畫面參互以觀，至多僅能認定被告斯時確實有駕車
      行經失竊地點附近及中美加油站之事實。然除此之外並無
      任何有關被告至該處行竊之相關證據扣案或查獲贓物。縱
      本件犯案手法與被告上揭經本院判決有罪之竊盜手法相仿
      ，惟此仍非足資證明被告有此次竊盜之直接或間接證據。
      此外，別無其他足資認定被告確實涉犯此部分竊盜犯行之
      補強證據存在。是以，公訴意旨就此部分所為舉證，尚不
      足供本院據以認定被告確有涉犯如上揭公訴意旨所載犯行
      ，至為灼然。
（三）綜上，本院因認公訴人所提出之證據，尚不足為被告就此
      部分犯嫌為有罪之積極證明，無從說服本院形成被告有罪
      之心證。此外，復查無任何積極證據足資證明被告有何公
      訴人所指之犯行，依上揭條文規定，就此部分自應為被告
      無罪之諭知。
參、應適用之法條：
一、刑事訴訟法第299 條第1 項前段、第301 條第1 項前段。
二、刑法第28條、第320條第1項、第41條第1項前段。
三、刑法施行法第1條之1第1項、第2項前段。
本案經檢察官葉建成到庭執行職務。
中    華    民    國    99    年    6     月    25    日
                  刑事第五庭          法  官  周淡怡
以上正本證明與原本無異。
如不服本判決應於收受判決後10日內向本院提出上訴書狀，並應
敘述具體理由；其未敘述上訴理由者，應於上訴期間屆滿後20日
內向本院補提理由書（均須按他造當事人之人數附繕本）「切勿
逕送上級法院」。
告訴人或被害人對於判決如有不服具備理由請求檢察官上訴者，
其上訴期間之計算係以檢察官收受判決正本之日期為準。
中    華    民    國    99    年    6     月    25    日
                                      書記官  陳文新
附錄論罪科刑法條全文
中華民國刑法第320條（普通竊盜罪、竊佔罪）
意圖為自己或第三人不法之所有，而竊取他人之動產者，為竊盜
罪，處5年以下有期徒刑、拘役或5百元以下罰金。
意圖為自己或第三人不法之利益，而竊佔他人之不動產者，依前
項之規定處斷。
前二項之未遂犯罰之。

司法院資訊處製作；財團法人民間司法改革基金會備份。
